臺灣桃園地方法院民事判決
111年度簡上字第14號
上  訴  人  和航汽車股份有限公司

法定代理人  余明光  
訴訟代理人  駱從龍  
被  上訴人  莊柔    

上列當事人間請求確認本票債權不存在事件，上訴人對於民國11
0年10月22日本院中壢簡易庭110年度壢簡字第682號第一審判決
提起上訴，本院於民國111年6月23日辯論終結，判決如下：
    主  文
上訴駁回。
第二審訴訟費用由上訴人負擔。
    事實及理由
壹、程序部分：
    被上訴人經合法通知，無正當理由未於言詞辯論期日到場，
    核無民事訴訟法第386條所列各款情形，爰依上訴人聲請，
    由其一造辯論而為判決。
貳、實體部分：
一、被上訴人起訴主張：被上訴人前於民國109年7月15日之其前
    幾日，與訴外人鍾國憲共同向上訴人購買車牌號碼000-0000
    號自小客車（下稱系爭車輛），約定將系爭車輛過戶至被上
    訴人名下，購車之貸款由鍾國憲負擔，由被上訴人擔任保證
    人。嗣被上訴人與鍾國憲分手，遂詢問上訴人之業務得否將
    系爭車輛過戶給鍾國憲，並將貸款重新辦理轉貸，被上訴人
    不再擔任貸款之保證人，上訴人之業務則請被上訴人到公司
    填寫資料辦理過戶，並表示辦理完成後，無論是系爭車輛或
    是車貸都與被上訴人無關。惟上訴人嗣後卻持如附表所示之
    本票（下稱系爭本票）向本院聲請強制執行，經本院以110
    年度司票字第625號裁定准予強制執行，惟系爭本票並非被
    上訴人本意所簽，且上訴人之業務要被上訴人簽名時，均未
    提供審閱期間等語。爰依非訟事件法第195條第1項規定，提
    起本件訴訟等語。並於原審聲明：確認上訴人就系爭本票對
    被上訴人之債權不存在。
二、上訴人答辯略以：
　㈠被上訴人前於109年6月18日偕同鍾國憲向上訴人購買系爭車
    輛，並辦理車輛貸款，由被上訴人擔任買受人，鍾國憲擔任
    連帶保證人；嗣被上訴人申請將鍾國憲變更為買受人，上訴
    人遂同意將被上訴人所擔任車主之身分及鍾國憲所擔任保證
    人之身分互換，並於109年7月21日由業務辦理重新簽約、對
    保、車輛過戶及設定。系爭本票上之簽名確為被上訴人所簽
    ，車貸並未正常繳款，故被上訴人主張並無理由。
　㈡兩造於109年7月13日所簽之契約雖未讓被上訴人攜回審閱，
    但此契約內容與兩造於109年6月18日所簽立之契約內容相同
    ，且於契約上有記載「甲方（即賣方）給予乙方（即買方）
    及其連帶保證人三日以上期間詳閱」等語，被上訴人已充分
    了解其對於該契約有審閱權而仍為簽約，形同放棄3日契約
    審閱權等語，資為抗辯。並於原審聲明：被上訴人之訴駁回
    。
三、原審為上訴人全部敗訴之判決，上訴人不服，提起上訴。其
    上訴聲明為：㈠原判決廢棄。㈡被上訴人於第一審之訴駁回。
    被上訴人則未於第二審言詞辯論期日到場，亦未提出書狀作
    何聲明或陳述。　　
四、本院之判斷：
　㈠經查，兩造與鍾國憲確有於109年6月18日簽立附條件買賣契
    約書（下稱舊買賣契約），約定由被上訴人擔任買受人向上
    訴人購買系爭車輛，買賣價金為80萬元，由被上訴人將系爭
    車輛辦理動產擔保登記予上訴人，再分48期對上訴人為清償
    ，並由鍾國憲擔任連帶保證人，被上訴人與鍾國憲共同於10
    9年7月13日簽發系爭本票作為擔保；嗣兩造與鍾國憲於109
    年7月21日就系爭車輛之買賣重新簽約（下稱新買賣契約）
    ，改約定由鍾國憲擔任買受人，被上訴人擔任連帶保證人，
    其餘契約內容均與舊買賣契約相同等情，有附條件買賣契約
    書2份、動產擔保交易附條件買賣登記申請書1份及票據1張
    可參（見原審卷第12頁、第27至29頁），是此部分之事實，
    堪先認定。被上訴人雖主張其於舊買賣契約是擔任保證人，
    新買賣契約則是要脫離保證人之身分等語，惟其上開主張與
    客觀事證並不相符，又無其他事證足資佐證，自難認其此部
    分主張為可採。
　㈡而審酌新舊買賣契約上均有記載「為擔保前項金額（即分期
    付款之買賣價金）按時繳納，乙方（即買方）及連帶保證人
    所簽立交付甲方（即賣方）之本票，及保管及處分，乙方承
    認甲方具有一切之權限，若乙方按前項日期及金額繳款至本
    契約全部履行完畢後，由甲方寄還乙方或作廢」等語，有上
    開契約可憑（見原審卷第27至28頁），足認被上訴人與鍾國
    憲所簽立之系爭本票，其目的是在為系爭車輛之買賣價金債
    權作擔保。而新買賣契約雖然是在系爭本票簽立之後才重新
    簽立，惟新舊買賣契約之差別僅是將買受人及保證人之身分
    互換，並未改變交易之條件，故足認於兩造與鍾國憲重新簽
    立新買賣契約時，其等亦有以系爭本票作為新買賣契約買賣
    價金擔保之意思，故系爭本票所擔保之債權為新買賣契約之
    價金債權，堪以認定。
　㈢上訴人雖持系爭本票聲請本票裁定，並持以對被上訴人聲請
    強制執行，然上訴人另向鍾國憲聲請強制執行之部分，業經
    本院執行處拍賣鍾國憲之財產後，分配執行費用1萬8,652元
    、程序費用1,000元及票款（含本金及利息）77萬0,005元，
    共78萬9,657元予上訴人，使上訴人就系爭本票之債權100％
    獲償等情，有本院民事執行處111年5月26日桃院增卓110年
    度司執字第49107號函及所附之分配表可參（見本院卷第67
    至71頁，並經本院調閱110年度司執字第49107號卷宗核閱無
    訛），而上訴人就系爭本票所得向新買賣契約主債務人即鍾
    國憲主張之債權既已全數獲得清償，則上訴人就系爭本票對
    契約保證人即被上訴人之債權即已難認存在，故被上訴人主
    張上訴人就系爭本票對其之債權不存在，堪認有據。
　㈣上訴人雖主張本院執行處有剔除上訴人所聲請執行之部分債
    權金額，實際上尚有本件訴訟之二審裁判費及本件車貸之違
    約金尚未獲清償云云。然查，系爭本票所擔保之債權乃為新
    買賣契約之買賣價金，已如前述，故上訴人上開所稱之本件
    訴訟二審裁判費及違約金等費用，即難認屬被上訴人就系爭
    本票所應負擔之債務，上訴人自不得依系爭本票向被上訴人
    請求給付，是上訴人此部分之主張，並非可採。
五、綜上所述，本件姑不論兩造間就新買賣契約有無未提供審閱
    期間之問題，縱認上訴人主張有給予審閱期間之陳述為真，
    惟系爭本票所擔保之債權即系爭契約之買賣價金既已全數獲
    得清償，則被上訴人主張上訴人就系爭本票對其之債權不存
    在，即有理由，應予准許。原審為上訴人全部敗訴之判決，
    理由雖與本院認定略有不同，然結論並無二致，上訴意旨指
    摘原審判決不當，求予廢棄改判，為無理由，應予駁回。
六、本件事證已臻明確，兩造其餘之攻擊或防禦方法及提出之證
    據，經本院斟酌後，認為均不足以影響本判決之結果，爰不
    逐一論列，附此敘明。
七、據上論結，本件上訴為無理由，依民事訴訟法第436條之1第
    3項、第449條第1項、第78條，判決如主文。
中　　華　　民　　國　　111 　年　　7 　　月　　22　　日
                  民事第三庭  審判長法  官  周玉羣
　　　　　　　　　                  法  官  張益銘    
          　　　　　　　　　        法　官　許容慈
以上正本係照原本作成。
本判決不得上訴。　　　　　　　　　　　　　　　　　　
中　　華　　民　　國　　111 　年　　7 　　月　　25　　日
                                    書記官  邱佑儒

附表：
發票人 票面金額 （新臺幣） 發票日 （民國） 到期日 （民國） 鍾國憲、莊柔 80萬元 109年7月15日 110年1月22日